【裁判字號】    96,交抗,194
【裁判日期】    970116
【裁判案由】    聲明異議
【裁判全文】
臺灣高等法院高雄分院交通事件裁定     96年度交抗字第194號
抗  告  人  高雄市政府
法定代理人  甲○
受處分人    明裕交通事業有限公司
法定代理人  乙○○
上列抗告人因受處分人違反道路交通管理處罰條例案件，不服臺
灣高雄地方法院中華民國96年8 月29日裁定（96年度交聲字第59
8 號），提起抗告，本院裁定如下：
    主  文
抗告駁回。
    理  由
一、受處分人即（異議人）明裕交通事業有限公司（下稱明裕公
    司）所屬之司機洪金德於民國96年6 月11日17時許，駕駛車
    號X7-609號營業貨櫃曳引車載運整體物品之光圈電纜1 粒，
    行經翠亨路與明衙路路口處時，經警會同過磅，總重54.44
    公噸，且未申請臨時通行證，因而為警當場以違反道路交通
    管理處罰條例第29條之2 第1 項規定製單舉發，經高雄市政
    府依同條例第29條之2 第3 項規定，而於96年7 月10日裁處
    罰鍰36,000元等情，為異議人所不爭執，並有96年6 月11日
    高雄市政府警察局高市警交字第B00000000 號舉發違反道路
    交通管理事件通知單1 紙、高雄市政府96年6 月11日高市府
    交裁字第32-B00000000號裁決書1 紙附卷可稽，故上開車輛
    於舉發當日裝載整體物品超重12.44 公噸，而未請領臨時通
    行證仍行駛等情，應堪認定。異議人則主張該次車輛係載運
    整體物品之光圈電纜1 粒，應屬裝運不可分割整體物品超重
    ，而未請領臨時通行證之違規行為，應依同條例第30條第1
    項第1 款【應係第29條第1 項第2 款】開單處罰，爰依法聲
    請撤銷原裁定，改依道路交通管理處罰條例第29條第1 項第
    2 款處罰等語。
二、原裁定意旨略以：
    按貨車裝載整體物品有「裝載整體物品之長度、高度、寬度
    超過前條之規定」或「裝載整體物品之總聯結重量超過第38
    條第1 項第2 款、第3 款限制」情形，應填具申請書，繪製
    裝載圖，向起運地或車籍所在地公路監理機關申請核發臨時
    通行證，憑證行駛，道路交通安全規則第80條第1 項規定明
    確；又汽車裝載時，有「裝載整體物品有超重、超長、超寬
    、超高，而未請領臨時通行證」情形，依道路交通管理處罰
    條例第29條第1 項第2 款亦有處罰規定，足證貨車裝載物品
    有上開情形，並非絕對不得載運行駛，而係應事先申請核發
    臨時通行證。次按道路交通管理處罰條例第29條第1 項第2
    款、第29條之2 第1 項、第3 項，對於汽車載物超重均設有
    處罰之規定，該條例第29條之2 第1 項規定「汽車裝載貨物
    超過核定之總重量，…，處汽車所有人罰鍰，並記汽車違規
    紀錄一次，…」，罰鍰金額則依同條第3 項計算之，應係對
    於汽車載運貨物超重之一般規定。然汽車載運之貨物若屬整
    體物品不可分割，且重量超過該載運車輛核定之總重量時，
    如仍適用同條例第29條之2 第1 項之規定，認係違規行為，
    則該「整體物品」既無法分割裝載，則必生實際上難以裝運
    之情形，故此情形例外許可於請領臨時通行證後始得載運，
    乃同條例第29 條 第1 項第2 款規定「裝載整體物品有超重
    、超長、超寬、超高，而未請領臨時通行證，或未懸掛危險
    標識」者，處以3,000 元以上9,000 元以下罰鍰。易言之，
    汽車裝載超重之「整體物品」，其可罰性在於未請領臨時通
    行證，或未懸掛危險標識，而非在於「超重」之事實，上開
    同條例第29條第1項 第2 款之規定，乃第29條之2 第1 項之
    特別規定，於裝載「整體物品」超重時，自應優先適用第29
    條第1 項第2 款之規定，而無適用第29條之2 第1 項之餘地
    。另行政罰法第24條：「一行為違反數個行政法上義務規定
    而應處罰鍰者，依法定罰鍰額最高之規定裁處。但裁處額度
    不得低於各該規定之罰鍰最低額。」之規定，係指所違反之
    數個行政法上義務無特別法與普通法之關係者而言，本件上
    開條例第29條第1 項第2 款係第29條之2 第1 項之特別規定
    ，已如前述，自無從適用行政罰法第24條之規定。因而撤銷
    原處分，並依上開條例第29條第1 項第2 款、第2 項之規定
    ，改判「明裕公司汽車所有人，於汽車裝載時，裝載整體物
    品有超重而未請領臨時通行證，處罰鍰新台幣4,500 元，並
    記汽車違規紀錄一次」。
三、抗告意旨略以：依交通部91年8 月30日交路字第0910048828
    號函釋略以：「查本案有關汽車裝載整體物品有超重且未請
    領臨時通行證之違規行為，應屬二種違規行為，參考本部91
    年1 月23日交路字第0910015995號函之說明原則，對數行為
    違反數個行政法上義務之規定者分別處罰之法理，同時基於
    道路交通管理處罰條例之立法目的係為加強道路交通管理，
    維護交通秩序，確保交通安全，本案本部同意貴局臺北區監
    理所見解，即應依道路交通管理處罰條例第29條第1 項第2
    款及同條例第29條之2 第1 項及第3 項規定分別裁處。」再
    者，行政罰法第24條規定：「違反數個行政法上義務規定而
    應處罰鍰者，依法定罰鍰額最高之規定裁處。但裁處之額度
    ，不得低於各該規定之罰鍰最低額。... 」同法第25條規定
    ：「數行為違反同一或不同行政法上義務之規定者，分別處
    罰之。」既交通部上揭函釋亦認本案對數行為違反數個行政
    法上義務之規定者分別處罰之法理（即依未請領臨時通行證
    及超載等二項違規行為）與載運「整體物」未請領通行證一
    行為無涉。故本件汽車裝載整體物品超重違規，依同條例第
    29條之2 第3 項裁處於法自無不合，原裁定尚有未當云云。
四、惟查原裁定已說明汽車載運之貨物若屬整體物品不可分割，
    且重量超過該載運車輛核定之總重量時，如仍適用同條例第
    29 條 之2 第1 項之規定，認係違規行為，則該「整體物品
    」既無法分割裝載，則必生實際上難以裝運之情形，故此情
    形例外許可於請領臨時通行證後始得載運，並設有處罰規定
    即同條例第29條第1 項第2 款規定「裝載整體物品有超重、
    超長、超寬、超高，而未請領臨時通行證，或未懸掛危險標
    識」者，處以3,000 元以上9,000 元以下罰鍰加以約束。易
    言之，汽車裝載超重之「整體物品」，其可罰性在於未請領
    臨時通行證，或未懸掛危險標識，而非在於「超重」之事實
    ，故上開條例第29條第1 項第2 款之規定，乃第29條之2 第
    1 項之特別規定，於裝載「整體物品」超重時，自應優先適
    用第29條第1 項第2 款之規定，而無適用第29條之2 第1 項
    之餘地。另行政罰法第24條：「一行為違反數個行政法上義
    務規定而應處罰鍰者，依法定罰鍰額最高之規定裁處。但裁
    處額度不得低於各該規定之罰鍰最低額。」之規定，係指所
    違反之數個行政法上義務無特別法與普通法之關係者而言，
    本件上開條例第29條第1 項第2 款係第29條之2 第1 項之特
    別規定，已如前述，自無從適用行政罰法第24條之規定等理
    由綦詳，經核於法並無違誤，抗告人仍持己見指摘原裁定不
    當，為無理由，應予駁回。
五、據上論結，應依道路交通案件處理辦法第26條，刑事訴訟法
    第412條，裁定如主文。
中    華    民    國    97    年    1     月    16    日
                  刑事第三庭    審判長法  官    周賢銳
                                      法  官    謝宏宗
                                      法  官    趙文淵
以上正本證明與原本無異。
不得再抗告。
中    華    民    國    97    年    1     月    16    日
                                      書記官    賴梅琴


司法院資訊處製作；財團法人民間司法改革基金會備份。
